【裁判字號】    99,上訴,757
【裁判日期】    990518
【裁判案由】    毒品危害防制條例
【裁判全文】
臺灣高等法院臺中分院刑事判決         99年度上訴字第757號
上  訴  人
即  被  告  甲○○
上列上訴人因毒品危害防制條例案件，不服臺灣臺中地方法院99
年度訴字第390號中華民國99年3月8日第一審判決（起訴案號：
臺灣臺中地方法院檢察署99年度毒偵字第126號），提起上訴，
本院判決如下：
    主    文
上訴駁回。
    理    由
一、按依刑事訴訟法第350條、第361條、第362條、第367條規定
    ，不服地方法院之第一審判決而上訴者，須提出上訴書狀，
    並應敘述具體理由，為上訴必備之程式；其所提出之書狀未
    敘述上訴理由，或僅曾以言詞陳述上訴理由者，均應於上訴
    期間屆滿後20日內補提理由書於第一審法院。第一審法院經
    形式審查，認逾期未補提上訴理由者，應定期間先命補正；
    逾期未補正者，為上訴不合法律上之程式，應以裁定駁回。
    倘已提出上訴理由，但所提非屬具體理由者，則由第二審法
    院以上訴不合法律上之程式，判決駁回。而所謂具體理由，
    必係依據卷內既有訴訟資料或提出新事證，指摘或表明第一
    審判決有何採證認事、用法或量刑等足以影響判決本旨之不
    當或違法，而構成應予撤銷之具體事由，始克當之（例如：
    依憑證據法則具體指出所採證據何以不具證據能力，或依憑
    卷證資料，明確指出所為證據證明力之判斷如何違背經驗、
    論理法則）；倘僅泛言原判決認定事實錯誤、違背法令、量
    刑失之過重或輕縱，而未依上揭意旨指出具體事由，或形式
    上雖已指出具體事由，然該事由縱使屬實，亦不足以認為原
    判決有何不當或違法者（例如：對不具有調查必要性之證據
    ，法院未依聲請調查亦未說明理由，或援用證據不當，但除
    去該證據仍應為同一事實之認定），皆難謂係具體理由，俾
    與第二審上訴制度旨在請求第二審法院撤銷、變更第一審不
    當或違法之判決，以實現個案救濟之立法目的相契合，並節
    制濫行上訴（最高法院97年度臺上字第892號刑事判決意旨
    參照）。
二、本件上訴人即被告（下稱被告）甲○○於民國99年3月18日
    向原審法院提出上訴書狀，核其上訴理由略為：(一)、被告係
    因雙親早逝、妻兒離異、車禍賠償等種種打擊，以致缺乏目
    標，又遇朋友誤導始碰觸毒品，而誤觸法網。(二)、被告自知
    毒品有害身心，下定決心遠離毒品，於（按應係98年）11月
    份已自行至中山醫學院以美沙冬療法戒毒，僅於尚未成功戒
    毒前即為警查獲吸毒事實。(三)、被告犯後坦承吸毒，態度良
    好，目前有正當之工作，亦有剛懷孕並論及婚嫁之女友，請
    給予自新之機會，減輕其刑，讓被告得重新做人等語。
三、經查：
  (一)被告因不服上開原審第一審判決，而於99年3月18日具狀敘
    明理由向原審法院提起上訴，則依刑事訴訟法第361條第2項
    之規定、該條項立法修正理由及上揭最高法院判決意旨，被
    告倘已提出上訴理由，但所提非屬具體理由者，即應由第二
    審法院以上訴不合法律上之程式，以判決駁回之；且上訴理
    由之具體與否係屬第二審法院審查範圍，不在命補正之列（
    參見法院辦理刑事訴訟案件應行注意事項第162點）。
  (二)經核上開被告所提之上訴理由，要非屬所謂之具體理由（即
    必須依據卷內既有訴訟資料或提出新事證，具體指摘或表明
    第一審判決有何採證認事、用法或量刑等足以影響判決本旨
    之不當或違法，而構成應予撤銷之具體事由，始克當之【例
    如：依憑證據法則具體指出所採證據何以不具證據能力，或
    依憑卷證資料，明確指出所為證據證明力之判斷如何違背經
    驗、論理法則】，最高法院97年度臺上字第892號判決意旨
    參見）。而被告在原審99年2月22日行準備程序、審理時本
    即為有罪之陳述，復表明無證據調查，承認犯罪，有原審各
    該準備程序及審判筆錄可稽。被告上訴意旨雖以伊於案發前
    之（98年）11月份即自行自費至中山醫學院接受美沙冬治療
    ，於成功戒毒前經警查獲云云。惟按「毒品危害防制條例第
    21條第2項規定：「依前項規定治療中經查獲之被告應由檢
    察官為不起訴處分，但以1次為限。」所稱「依前項規定治
    療中經查獲」，係指依該條第1項規定，犯同條例第10條之
    罪者，於犯罪未發覺前，即自動向行政院衛生署指定之醫療
    機構請求治療，而於治療中始經查獲該項未發覺之犯罪而言
    ；至於治療中再犯施用毒品之罪經查獲者，則不包括在內。
    」（最高法院97年度臺上字第3469號判決意旨參照）。被告
    於上訴理由狀內指稱伊係被查獲前之（98年）11月份，至上
    開醫院接受戒毒治療，然本件被告係於98年12月13日施用第
    二級毒品甲基安非他命1次，復於同年月15日施用第一級毒
    品海洛因1次，經警於98年12月15日22時許查獲，有臺中縣
    警察局東勢分局刑事案件報告書與「詮昕科技股份有限公司
    」報告編號8C210116號濫用藥物尿液檢驗報告各1件附於偵
    查卷第1、12頁可憑，是被告犯本案施用第一、二級毒品罪
    ，即無毒品危害防制條例第21條第2項之適用至明。是被告
    上訴理由所指上情，顯與卷內事證明顯不符，不足以認為原
    判決有何不當或違法之處，難謂係合法上訴之具體理由。
  (三)再按量刑輕重係屬事實審法院得依職權自由裁量之事項，茍
    已斟酌刑法第57條各款所列情狀而未逾法定刑度，即不得遽
    指為違法。查被告在原審審理中本即為有罪之陳述，復表明
    無證據調查，承認犯罪，已如前述，再被告對原審判決採用
    證據、認定事實等節均不爭執；參以被告前於92年間因施用
    毒品案件，經臺灣臺中地方法院以92年度毒聲字第2760號裁
    定送觀察、勒戒後，又經臺灣臺中看守所附設勒戒處所評定
    無繼續施用之傾向，經臺灣臺中地方法院檢察署檢察官於92
    年11月27日以92年度毒偵字第3316號為不起訴處分確定，於
    92年11月27日釋放，並於92年12月6日執行完畢；復於前開
    觀察、勒戒執行完畢釋放後之5年內，再於93、94年間，再
    犯施用毒品案件，經臺灣臺中地方法院分別以93年度訴字第
    2332號判決判處有期徒刑10月、4月，應執行有期徒刑1年確
    定，及94年度訴字第1468號判決判處有期徒刑6月、11月，
    應執行有期徒刑1年3月確定；又上開案件與另案所犯之違反
    槍砲彈藥刀械管制條例及妨害自由案件，經臺灣臺中地方法
    院裁定合併定應執行有期徒刑5年6月，罰金新臺幣（下同）
    24萬元，復經臺灣臺中地方法院檢察署檢察官聲請減刑後，
    再經臺灣臺中地方法院裁定減刑為應執行有期徒刑3年9月，
    罰金12萬元，於97年8月11日縮刑期滿執行完畢等情，有臺
    灣高等法院被告前案紀錄表可佐，亦為原審判決事實欄所載
    明，是原審判決已詳予載明審酌被告之施用毒品前科素行，
    累犯應予加重其刑各節，並審酌被告施用毒品，業經觀察、
    勒戒、刑之執行紀錄後未逾5年，猶不知悔悟，再犯本件施
    用毒品犯行，又其犯後坦承犯行，態度良好及其犯罪之動機
    、目的、所生身心之危害等一切情狀，就其施用第二級毒品
    量處有期徒刑7月、施用第一級毒品量處有期徒刑1年，應執
    行有期徒刑1年5月，顯已注意適用刑法第57條之規定，原審
    所處之刑符合「罰當其罪」之原則，並無輕重失衡之情形。
    是被告上訴理由泛言：因遭雙親早逝、妻兒離異、車禍賠償
    等種種打擊，誤交損友而誤觸法網，已有正當之工作，亦有
    剛懷孕並論及婚嫁之女友，請給予自新之機會，減輕其刑云
    云，俱未依法指摘或表明第一審判決有何採證認事、用法或
    量刑等足以影響判決本旨之不當或違法，而構成應予撤銷之
    具體事由。是本件被告上訴未有具體理由，應予駁回，並不
    經言詞辯論為之。
據上論斷，應依刑事訴訟法第367條前段、第372條，判決如主文
。
中    華    民    國    99    年      5   月    18    日
            刑事第九庭  審判長法  官  江  德  千
                              法  官  莊  深  淵
                              法  官  賴  妙  雲
以上正本證明與原本無異。
施用第一級毒品部分得上訴。
施用第二級毒品部分不得上訴。
如不服本判決應於收受送達後十日內向本院提出上訴書狀，其未
敘述上訴之理由者，並得於提起上訴後十日內向本院補提理由書
（均須按他造當事人之人數附繕本）「切勿逕送上級法院」。
                              書記官  蘇  昭  文
中    華    民    國    99    年      5   月    18    日

司法院資訊處製作；財團法人民間司法改革基金會備份。
